【裁判字號】    90,交上易,35
【裁判日期】    900321
【裁判案由】    過失致死
【裁判全文】
臺灣高等法院臺中分院刑事判決                    九十年度交上易字第三五號
    上  訴  人
    即  被  告  丙○○
    選任辯護人  林萬生
右上訴人因過失致死案件，不服台灣南投地方法院八十九年度交易字第四三號中華民
國八十九年十一月二十四日第一審判決（起訴案號：台灣南投地方法院檢察署八十九
年度偵字第一三一六號）提起上訴，本院判決如左：
    主  文
上訴駁回。
    事  實
一、丙○○與其友人蔡啟琮、陸健義及許文元四人，於民國（下同）八十八年二月十
    八日凌晨某時許，一同騎乘機車前往南投縣南投市貓羅溪橋附近之堤防邊遊玩，
    丙○○與蔡啟琮明知堤防係用以維護河防安全使用，而非供公眾通行之地方，並
    不得在其上行車，渠等二人竟仍分別騎乘車牌號碼ＬＡＹ－五八０號及ＪＳＡ－
    三三七號重型機車，沿南投市○○里○○道路旁之堤防上，由北向南往南投市方
    向行駛，至同日凌晨二時二十八分許，丙○○原應注意在一般道路上行車，其行
    車速度，依標誌之規定，無標誌者，在郊外道路時速亦不得超過六十公里；且車
    輛在同一車道行駛時，後車與前車之間應保持隨時可以煞停之距離、及駕駛人應
    注意車前狀況及兩車併行之距離，並隨時採取必要之安全措施，以避免肇事發生
    事故，危及他人之行車安全，而依當時天候雖為晴天、夜間亦有照明設備，然光
    線尚屬昏暗之堤防上行車，自當更行小心謹慎，注意往來之安全，亦無何不能注
    意之情事，竟疏未注意，因欲追上騎乘機車於其右前方之蔡啟琮與之談論事情，
    乃貿然以時速七十公里之速度，超速行駛於堤防上，並疏未與蔡啟琮騎乘之上開
    ＪＳＡ－三三七號機車保持適當安全之距離，至兩車僅相隔約兩公尺，適蔡啟琮
    騎乘機車行經南投市○○里○○道路一公里處之堤防上時，突因路面凹洞致機車
    於高速行駛中彈起且速度驟減，丙○○復緊接其後行經上開凹洞，而因當時丙○
    ○之機車速度較快，且兩車距離甚近，蔡啟琮之機車速度突然減慢，並於高速行
    駛下生重心不穩之情形，致使丙○○之機車行經凹洞後旋即往前擦撞蔡啟琮之機
    車左後方，蔡啟琮因受後方撞擊，而重心不穩，致其人、車向左倒地，並往左前
    方滑行三十一點二公尺後，摔落該堤防之東側防洪坡底，因而受有頭部外傷、腦
    挫傷等傷害，經送醫急救後，仍延至八十八年二月十八日三時十分許，不治死亡
    。丙○○於其肇事經友人許文元報案後，即在現場等候南投縣警察局南投分局警
    員到場處理，並向警員坦承係其騎車肇事，自首而受裁判。
二、案經台灣南投地方法院檢察署檢察官相驗後自動檢舉偵查起訴。
    理  由
一、訊據上訴人即被告丙○○（下稱被告）固不否認有於右開時、地騎乘機車之事實
    ，惟於本院審理中矢口否認有何駕車肇事致人於死之犯行，辯稱：當時有感覺撞
    到東西，但對於有無撞到蔡啟琮，並無印象云云；惟查：(一)、右揭事實，業據被
    告於警訊、偵查中坦承不諱，其於警訊中供稱：「由蔡啟琮騎重機ＪＳＡ－三三
    七號第一部車先行離開，而我騎第二部重機ＬＡＹ－五八０號隨後至防汛道路由
    南往北約一公里處就追撞至蔡啟琮之重機後面而發生車禍」等語（見相驗卷第三
    頁反面），另在偵查中供稱：「我們在凌晨二點左右，在南投市○○里○○道路
    邊之河堤上，我正準備要回家，蔡啟琮騎在前面，我騎在後面，忽然我發覺撞到
    東西，我爬起來後看到蔡啟琮躺在旁邊．．．」等語（見相驗卷第十七頁反面）
    ，並經證人即同遊之友人陸健義、及至現場處理之警員甲○○、丁○○分別在警
    訊、偵查及原審證述綦詳，復有交通事故調查報告表、肇事現場相片十八張、及
    車輛損害情形之照片十四張附卷可稽。而被害人蔡啟琮確因本件車禍受傷經送醫
    急救後仍不治死亡，亦經臺灣南投地方法院檢察署檢察官督同法醫師相驗屬實，
    並製有勘驗筆錄、相驗屍體證明書、驗斷書等附卷可憑。(二)、按堤防係用以維護
    河防安全使用，而非供公眾通行之地方，自不得在其上行車；且在一般道路上行
    車，其行車速度，依標誌之規定，無標誌者，在郊外道路時速亦不得超過六十公
    里；車輛在同一車道行駛時，後車與前車之間應保持隨時可以煞停之距離、及駕
    駛人應注意車前狀況及兩車併行之距離，並隨時採取必要之安全措施，以避免肇
    事發生事故，道路交通安全規則第九十三條第一項第一款、第九十四條第一項、
    第三項分別定有明文；被告騎乘機車，理應注意上開道路交通安全之規定並加以
    遵守，更遑論其於禁止行車之堤防騎乘機車，自更應謹慎小心，以避免危險發生
    ，且上開路段雖當時天候為晴天，且係夜間有照明之光線，惟燈光尚屬昏暗，且
    該堤防寬度狹窄、兩邊並無設置護欄，有上開道路交通事故調查報告表及現場照
    片可參，並經證人甲○○於原審證述在卷（見原審卷第五十八頁反面），被告於
    堤防上行車，理當更行注意，亦無何不能注意之情事，竟疏未注意車前狀況，並
    與前車保持適當之安全距離，反貿然以七十公里之高速行駛，並緊跟隨被害人蔡
    啟琮之機車後，而疏未保持安全距離，以致蔡啟琮之機車因行經凹洞速度驟減時
    ，兩車相隔太近，煞車不及而肇事，使被害人蔡啟琮因本件車禍受傷而不治死亡
    ，其顯有過失甚明。(三)、雖被告辯稱：伊不確定是否撞及死者云云，且系爭兩部
    機車經南投縣警察局南投分局勘驗結果，認兩車損壞處高度並不相同，且其上均
    僅有落地刮痕，並未沾染對方車輛之漆料顏色，初步研判應無撞擊點，有該局八
    十八年三月十二日八八投警刑字第一五六七號函附卷足參（見相驗卷第三十七頁
    ），而被害人之衣物經送內政部警政署刑事警察局鑑定結果，亦無發現車輛之油
    漆痕跡，有該局八十八年五月十七日刑鑑字第四四一一八號鑑驗通知書一紙在卷
    足稽（見相驗卷第五十七頁），然參諸被告於偵查中先供稱：伊與蔡啟琮之機車
    僅相隔約兩部機車之距離等語（見相驗卷第十九頁反面），另於原審供稱：兩車
    約隔兩公尺左右等語（見原審卷第七十五頁），則依當時兩車相隔之距離及被告
    所供稱：事發前曾看見被害人蔡啟琮騎乘機車行經凹洞而人、車彈起等情形觀之
    ，被害人之機車當時因行經凹洞，將導致速度突然減慢，倘此時被告以時速七十
    公里之高速自後追趕，並緊隨其後，其每秒鐘之行進速度即已達十九點四四公尺
    ，則假設被害人當時騎乘機車之時速由七十公里稍減至六十公里，即每秒鐘僅行
    進十六點六七公尺，在一秒鐘內後車便可立即追上前車，再參以肇事路段之堤防
    寬度狹窄，如被害人蔡啟琮之機車因行經凹洞而有重心不穩偏移之情形發生，兩
    車發生碰撞，自所難免；又被告既自承依當時係騎車自後追趕被害人，則其車速
    自當較被害人之行車速度為快，苟被告所騎乘之機車確未撞及被害人，其機車往
    前滑行之距離亦當較被害人為遠，然觀之上開道路交通事故調查報告表之記載，
    被告所騎乘之機車，刮地痕僅有十二點九公尺，被害人之機車卻達三十一點二公
    尺，顯見被害人之機車應係受被告自左後方擦撞後，加速其往前滑行之動力，而
    反觀被告之機車則係因與被害人之機車碰撞後，因前方之阻力而減緩其往前滑行
    之距離甚明；再依兩車刮地痕之方向、及摔落之位置觀之，苟被害人與被告所騎
    乘之機車未發生撞擊，依物理現象研判，縱因行經凹地而有重心不穩之情形發生
    ，亦應僅造成人、車倒地，而往前方滑行，而不致於產生前方車輛即被害人所騎
    乘之機車由右方往左前方滑行，後方車輛反自左後方往右前方滑行之情形，足見
    當時應係被告丙○○所駕駛之機車因未與被害人之機車保持適當安全距離，而於
    前車行經凹洞速度改變之情形下，不慎擦撞其機車左後方，致使被害人之機車往
    左前方倒地並滑行三十一點二公尺，而此時被告之機車亦因於擦撞後，重心往右
    方傾倒，而往右前方滑行十餘公尺無誤。矧被告與被害人之二部機車，一前一後
    ，依被告所供相距有二部機車之距離，苟被害人因為道路不平而倒地，騎車在後
    之被告當可立可應變，避免自己亦因騎經道路不平之處而倒地，然而依被告於警
    訊及偵查中所供述情節，其係騎機車在蔡啟琮之後，撞及蔡啟琮之機車始人車倒
    地，並未供稱見得在前騎機車之蔡啟琮有行經事地點因道路不平而倒地之情事，
    故被害人蔡啟琮顯然非因地勢因素而自行摔倒。從而被告上開所辯，應係事後卸
    責之詞，委不足採；雖被害人蔡啟琮於堤防上騎乘機車，亦與有過失，然此亦無
    礙於被告過失罪責之成立，且被告之過失行為與被害人之死亡間，應有相當因果
    關係。(五)、綜上所述，本件事證明確，被告所否認與辯解無非卸責飾詞，核無可
    採，其犯行洵堪認定。
二、核被告所為，係犯刑法第二百七十六條第一項之過失致死罪。被告於肇事後，經
    其友人許文元報案後，留在現場等候南投縣警察局南投分局警員到達現場處理，
    並自承係其騎車肇事，自首而受裁判，業經其自承在卷，且有處理變死案件初步
    調查報告表一份在卷可稽（見相驗卷第二頁），其對於未發覺之罪自首而受裁判
    ，應依刑法第六十二條前段之規定減輕其刑。原審依據上述理由，適用刑法第二
    百七十六條第一項、第六十二條前段、第四十一條，罰金罰鍰提高標準條例第一
    條前段、第二條，並審酌被告年紀尚輕、智識淺薄、前無犯罪前科，素行良好、
    過失程度，被害人亦與有過失、且與被害人本屬好友，對此次肇事亦深感悲痛、
    惟犯後否認犯行之態度、且未能與被害人家屬和解等一切情狀，量處被告有期徒
    刑六月之刑，並諭知易科罰金之折算標準，以三百元折算一日。經核其認事用法
    俱無不合，量刑亦稱允適，被告提起上訴，猶執陳詞否認有過失而指摘原判決不
    當，非有理由，應予駁回。
據上論斷，應依刑事訴訟法第三百六十八條，判決如主文。
本案經檢察官乙○○到庭執行職務。
中      華      民      國    九十      年      三      月    二十一    日
                                臺灣高等法院臺中分院刑事第七庭
                                      審判長法  官  林  榮  龍
                                            法  官  黃  日  隆
                                            法  官  江  錫  麟
右正本證明與原本無異。
不得上訴。
                                            書記官  謝  雅  惠
中      華      民      國      九十      年      三      月   二十二   日
                                                                        Ｄ


司法院資訊處製作；財團法人民間司法改革基金會備份。
